【裁判字號】    92,台上,968
【裁判日期】    920306
【裁判案由】    偽造文書
【裁判全文】
最高法院刑事判決                                九十二年度台上字第九六八號
    上  訴  人  甲○○
右上訴人因偽造文書案件，不服台灣高等法院中華民國九十一年十一月二十六日第二
審更審判決（九十年度上更(一)字第二０七號，起訴案號：台灣台北地方法院檢察署八
十六年度偵字第九一０一號），提起上訴，本院判決如左：
    主  文
上訴駁回。
    理  由
一偽造文書部分：
按刑事訴訟法第三百七十七條規定，上訴於第三審法院，非以判決違背法令為理由，
不得為之。是提起第三審上訴，應以原判決違背法令為理由，係屬法定要件。如果上
訴理由狀並未依據卷內訴訟資料，具體指摘原判決不適用何種法則或如何適用不當，
或所指摘原判決違法情事，顯與法律規定得為第三審上訴理由之違法情形，不相適合
時，均應認其上訴為違背法律上之程式，予以駁回。本件上訴意旨略稱：(一)、上訴人
甲○○與告訴人蔡世銘係圓山飯店同事，且為男女朋友關係，交往期間，告訴人因工
作關係，不便親自領款時，或將印章、存摺交付上訴人，或書妥取款條交上訴人，代
為領款後交付告訴人。告訴人在台灣銀行00000000000號帳戶，自民國八
十四年十月十二日起至八十五年十月二十二日止，共提領十六次，其中八十四年十二
月二十七日、八十五年四月二十日、八十五年八月二十三日分別提領新台幣（下同）
四萬元、一萬元、三萬元，係告訴人自行提領，八十五年九月十三日提領五萬元，係
告訴人書妥提款單由上訴人代領，上訴人於第一審誤為均係上訴人所提領，上訴人已
於答辯狀陳明告訴人所供不實。另原判決附表編號一之八十萬元，係告訴人自願借予
上訴人，並將印章、存摺交付上訴人提領，事後反悔，並誤會上訴人移情別戀而設詞
誣陷等語。
惟查原判決認定上訴人有原判決事實欄所記載之偽造私文書犯行，係依憑告訴人之指
訴、證人王春慶之證言、告訴人在台灣銀行00000000000號帳戶之存戶存
款明細分戶表、提領現金登記表、取款憑條，並參酌上訴人相關供述，予以綜合判斷
，因而撤銷第一審關於上訴人偽造文書部分之判決，改判依牽連犯論處上訴人連續行
使偽造私文書，足以生損害於他人罪刑（被訴牽連犯竊盜罪部分，因犯罪不能證明，
不另為無罪之諭知）。已詳予說明其所憑之證據及其認定之理由。而以上訴人雖承認
有提領告訴人上開帳戶如原判決附表所示之十二筆存款，並書寫部分之取款憑條，但
否認有偽造文書之犯行，辯稱：其中八十萬元係告訴人自願送伊，一百萬元係二人一
起提領，原判決附表編號七係告訴人書寫取款條，交由伊女兒前往提領款云云。認係
卸責之詞，不足採信，於理由內予以指駁。所為論斷，均有卷存資料可資覆按，從形
式上觀察，並無所謂違背法令之情形。按原判決已綜合卷內資料說明，告訴人在台灣
銀行上開帳戶中，自八十四年十月十二日起至八十五年十月二十二日止，共提款十六
次，其中除原判決附表所示十二次係上訴人自行或囑其丈夫王春慶、女兒王佩怡以告
訴人之印鑑、存摺提領，另四次（即上訴意旨所指之四次）提款，係經由告訴人同意
並書寫取款憑條交由上訴人提領，並未因上訴人曾自白十六次存款均係其提領，而認
定該十六次提款均係上訴人冒用告訴人之名義為之，其證據之取捨於法難認有違背。
其餘上訴意旨，並未依據卷內資料具體指摘原判決關於此部分有何違背法令之情形，
仍執陳詞，就原審證據取捨及判斷證據證明力之職權行使，漫指其違法，再為事實上
之爭執，難認係適法上訴第三審之理由。此部分上訴為違背法律上之程式，應予駁回
。
二詐欺部分：
按刑事訴訟法第三百七十六條所列各罪之案件，經第二審判決者，不得上訴於第三審
法院，法有明文。本件上訴人牽連犯詐欺罪部分，原判決認係成立刑法第三百三十九
條第一項之罪，核屬刑事訴訟法第三百七十六條第四款之案件，依上開說明，既經第
二審判決，自不得上訴於第三審法院。縱此部分與前述上訴人偽造私文書罪部分有牽
連關係，為裁判上一罪，但其偽造私文書罪部分之上訴為不合法，本院應從程序上予
以駁回，而無從為實體上判決，對於輕罪部分之此部分，亦無從適用審判不可分原則
，為實體上審判。上訴人竟復一併提起上訴，顯為法所不許，應予駁回。
據上論結，應依刑事訴訟法第三百九十五條前段，判決如主文。
中      華      民      國    九十二    年      三      月      六      日
                              最高法院刑事第三庭
                                  審判長法官  董  明  霈
                                        法官  林  茂  雄
                                        法官  王  居  財
                                        法官  張  祺  祥
                                        法官  池  啟  明
      右正本證明與原本無異
                                              書  記  官
中      華      民      國    九十二    年      三      月     十二     日


司法院資訊處製作；財團法人民間司法改革基金會備份。
